【裁判字號】    96,重訴,1169
【裁判日期】    970317
【裁判案由】    損害賠償等
【裁判全文】
臺灣臺北地方法院民事判決           96年度重訴字第1169號
原      告  4卯○○原名張基.
訴訟代理人   乙○○
原      告 22午○○
原      告 28己○○
原      告 29子○○
原      告 34Ａ○○
原      告 35巳○○
原      告 39黃○○
原      告 41申○○
原      告 59酉○○
原      告 62辰○○
原      告 67丑○○
原      告 76丙○○
原      告 77王鳳采
原      告 84癸○○
原      告 87未○○
原      告 96亥○○
原      告102丁○○
原      告103地○○
原      告107戊○○
原      告114戌○○
原      告118宇○○
原      告127玄○○
原      告128天○○
原      告139寅○○
共      同
訴訟代理人   王松淵律師
             徐承蔭律師
             陳玉鈴
被      告   階梯股份有限公司
兼法定代理   Ｂ○○
訴訟代理人   林耀泉律師
複代理人     辛○○
共      同
訴訟代理人   許碩芳律師
上列當事人間請求損害賠償等事件，本院於民國97年3月3日言詞
辯論終結，判決如下：
    主      文
被告階梯股份有限公司應給付原告如附表(三)應給付金額欄所示之
金額，及自民國九十六年九月五日起至清償日止，按年息百分之
五計算之利息。
原告其餘之訴駁回。
訴訟費用之負擔如附表(三)負擔訴訟費用比例欄所示。
本判決第一項於原告以如附表(三)供擔保金額欄所示金額供擔保後
，得假執行；但被告階梯股份有限公司如各以如附表(三)免為假執
行擔保金額欄所示金額為原告預供擔保，得免為假執行。
原告其餘假執行之聲請駁回。
    事實及理由
壹、程序方面：
一、原告28己○○、107戊○○、114戌○○、127玄○○原請求
    被告應連帶給付如附表(三)所示原請求金額，嗣改為如附表(三)
    變更後金額欄所示（見本院卷(三)第168、171頁背面、172頁
    ），核與民事訴訟法第255條第1項第3款之減縮應受判決事
    項聲明之規定相符，應予准許。
二、原告原依公平交易法第23條之2第2項、第31、32條規定，及
    民法第227條、第231條，暨公司法第23條第2項規定起訴，
    嗣追加民法第28條、第184條第1項前段及第2項之請求權依
    據（見本院卷(二)第56、57、197頁），被告雖為不同意追加
    之陳述（見本院卷(二)第109頁）。惟原告所陳述者均為同一
    加入會員及終止契約事實，其原提出之證據資料仍得相互援
    用，應認其基礎事實同一，依民事訴訟法第255條第1項第2
    款規定，其所為追加併予准許。
三、按以一訴主張之數項標的，其一達於可為裁判之程度者，法
    院得為一部之終局判決（民事訴訟法第382條前段規定參照
    ）。原告庚○○等115人及壬○○等12人因終止契約而起訴
    ，各自之法律關係獨立，並無訴訟標的主從或其他牽連關係
    ，亦無合一確定之必要，原告（如當事人欄所示之24人）請
    求先行辯論而為裁判，於法並無不合（原告庚○○等57人及
    原告宙○○等19人先後於97年1月18日及97年2月18日判決）
    ，附此敘明。
貳、實體方面：
一、原告主張：
  (一)階梯公司於94年間以多層次傳銷及強力廣告播放等方式，銷
    售網路線上教學產品等方式，伊於階梯公司誤導下，誤信可
    經由「分期付款」購買網路線上教學產品及服務（下稱系爭
    商品及服務），遂與隱匿不告知實情之銀行辦理「消費性貸
    款」。然原告事後發現階梯公司提供之教學頻道數量不足，
    多數頻道僅有簡體字使用困難，且時常連線困難，與廣告及
    文宣內容差距甚大，階梯公司所提供服務已屬給付不能，應
    依公平交易法第31條及第32條規定賠償原告使用服務所支付
    之全部對價。
  (二)伊已向階梯公司為終止契約之意思表示，惟階梯公司僅受理
    退貨，拒不履行退貨明細表、退貨單及協議書之義務，致伊
    對銀行之債務迄未消滅，階梯公司仍應給付90％之買回系爭
    商品價金。又階梯公司迄未履行前開承諾，造成伊財產上之
    損害（即買回價金90％或對銀行之負債），階梯公司並應依
    民法第227條及第231條規定負擔賠償責任。
  (三)擔任階梯公司法定代理人之Ｂ○○明知系爭服務無法達到一
    定之功能，仍違反公平交易法第21條及第24條規定行銷，於
    階梯公司財務發生困難之際，為圖拖延時間，繼以由伊繳納
    一定金額即處理銀行貸款債務之手法欺騙，事後又任令銀行
    催討債務，依民法第184條第1項前段、第2項及第28條暨公
    司法第23條第2項規定，應與階梯公司連帶負擔賠償責任。
  (四)為此起訴，並聲明：被告應連帶給付原告如附表(三)原請求
    金額及變更後金額欄所示之金額，暨自起訴狀繕本送達翌日
    起至清償日止，按年息5％計算之利息。願供擔保，請准
    宣告假執行。
二、被告辯稱：
  (一)已終止契約部分：
  1.原告4卯○○（原名張基祐）應退還電腦及佣金；原告35巳
    ○○應退還佣金；階梯公司雖未代原告41申○○及原告62辰
    ○○向臺灣新光商業銀行股份有限公司（下稱新光銀行）繳
    款，但應扣加入獎金；又如上開抗辯均無理由，仍應依公平
    交易法第23條之2第2項規定，扣減10％。
  2.原告22午○○、84癸○○、114戌○○部分，應依公平交易
    法第23條之2第2項規定，扣減10％。
  3.原告59酉○○於辦理退貨時雖給付3,520元，但尚有獎金未
    返還，仍應扣除；原告67丑○○及76丙○○亦應扣獎金；雖
    未幫原告77甲○○及103地○○繳納新光銀行分期款，但僅
    須返還退貨明細表所載金額；原告96亥○○雖於退貨時返還
    12,194元加入獎金，但未給付推薦獎金，應予扣除。
  (二)原告於階梯公司面臨倒閉之際請求退款，伊並未拒絕，然因
    經營不善、財務吃緊而致無法依約履行債務，並非惡意不履
    行，亦無任何故意或惡意侵害原告權利之意圖及行為，自無
    公平交易法第31條及第32條之適用。又本件僅為債務不履行
    ，亦與公司法第23條第2項關於侵權行為賠償不同，亦無該
    條項適用之餘地。
  (三)原告於購買產品及服務之初均親自簽署所有買賣文件及銀行
    借貸文件，尤其向銀行申請借貸之文件上均印有借貸銀行名
    稱。至銀行依法行使權利造成原告精神壓力，乃銀行之行為
    ，核與伊無關。
  (四)聲明：原告之訴及假執行之聲請均駁回。如受不利判決
    ，願供擔保，請准宣告免為假執行。
三、兩造不爭執之事實：
  (一)原告28己○○、34Ａ○○、39黃○○、87未○○、102丁○○、118宇○○、127玄○○、128天○○（下稱原告己○○
    等8人）曾參加階梯公司所營多層次傳銷事業，嗣對階梯公
    司行使終止權，經階梯公司辦理退貨手續，階梯公司應給付
    如附表(三)原請求金額欄及變更後金額欄所示之金額（見本院
    卷(一)第174、181、186、235、249、250、279頁；卷(二)第20
    頁；卷(三)第168、170頁反面、171、172頁）。
  (二)原告107戊○○曾參加階梯公司所營多層次傳銷事業，以存
    證信函終止會員契約，階梯公司應給付如附表(三)變更後金額
    欄所示金額（見本院卷(一)254、255頁；卷(三)171頁反面）。
  (三)原告4卯○○、22午○○、29子○○、35巳○○、41申○○
    、59酉○○、62辰○○、67丑○○、76丙○○、77甲○○、
    84癸○○、96亥○○、103地○○、114戌○○（下稱原告張
    基佑等14人）曾參加階梯公司所營多層次傳銷事業，且對階
    梯公司行使終止權（見本院卷(一)第144、145、168、175、18
    2、188、204、209、214、222、223、232、244、251、265
    頁；卷(二)第79、258、259、244、245頁）。
  (四)原告139寅○○曾參加階梯公司所營多層次傳銷事業，96年3
    月6日因終止契約，與階梯公司簽訂協議書，階梯公司願返
    還如附表(三)原請求金額欄所示金額（見本院卷(二)第92-1頁、
    卷(三)第172頁）。
四、本件之爭點及本院之判斷：
  (一)階梯公司應依公平交易法第23條之2第2項規定，給付原告如
    附表(三)應給付金額欄所示之金額：
    按多層次傳銷參加人得自訂約日起14日內以書面通知多層次
    傳銷事業解除契約。參加人於前開解約權期間經過後，仍得
    隨時以書面終止契約，退出多層次傳銷計畫或組織。參加人
    依前項規定終止契約後30日內，多層次傳銷事業應以參加人
    原購價格90％買回參加人所持有之商品。但得扣除已因該項
    交易而對參加人給付之獎金獲報酬，及取回商品之價值有減
    損時，其減損之價額（公平交易法第23條之1第1項及第23條
    之2第1、2項規定參照）。準此，階梯公司非不得於終止契
    約退貨時扣抵獎金及商品價額。
  1.稽諸卷附原告己○○等8人之會員退貨明細表、退貨單所載
    內容，渠等業與階梯公司進行終止契約之結算（包含獎金退
    還及商品扣抵等），階梯公司扣減一定金額既為法所許，則
    於階梯公司不爭執之範圍內，應認原告己○○等8人就如附
    表(三)原請求金額及變更後金額欄所示之請求為可取。
  2.依前揭公平交易法之規定，階梯公司僅有依原購價格90％買
    回之義務，原告107戊○○嗣同意扣減10％（見本院卷(三)第
    171頁反面），則如附表(三)階梯公司應給付金額欄所示金額
    之請求，為有理由。
  3.階梯公司應給付原告張基佑等14人如附表(三)應給付金額欄所
    示金額：
    原告4卯○○主張其向階梯公司訂購2組商品與服務（訂單
      編號OＺ0000000000000、OＺ0000000000000，下稱1、2筆訂
      單），已辦理退貨，請求返還152,379元（87,001元＋65,
      378元）（見本院卷(一)第144、145頁），被告則辯稱第1筆
      訂單應扣除電腦及獎金費用，如不能扣除，亦應依公平交
      易法第23條之2第2項規定辦理等語，並提出退貨明細表為
      證（見本院卷(三)第37頁）。然此書證已經原告4卯○○否
      認真正，被告復未舉證，應扣電腦及獎金費用之抗辯即難
      以採。次依新光銀行回函（見本院卷(三)第89頁），雖可明
      原告4卯○○積欠新光銀行分期款87,001元，惟依前揭公
      平交易法第23條之2第2項規定，階梯公司僅須以原購價格
      90％買回參加人所持有之商品，故階梯公司於78,301元範
      圍內有給付義務（即87,001元×90％，元以下4捨5入），
      加計階梯公司不爭執第2筆訂單之應退還金額65,378元（
      見本院卷(三)第167頁反面），階梯公司應給付如附表(三)應
      給付金額欄所示金額（78,301元＋65,378元＝143,679元
      ）。
    原告22午○○主張其向新光銀行貸款用以付款予階梯公司
      ，其於繳納12期後終止契約，尚有23期未付105,317元之
      情（4,579元×23期），有退貨單及新光銀行回函可稽（
      見本院卷(一)第168頁、卷(三)第88、89頁），階梯公司雖稱
      應依公平交易法第23條之2第2項規定辦理云云。惟階梯公
      司已自陳未代原告22午○○向新光銀行繳款（見本院卷(三)
      第167頁反面），原告22午○○依退貨單與新光銀行回函
      之期數而為請求，即非無據。況上開退貨單已載明「收現
      10600」，亦見此係依上開公平交易法規定而為之退貨結
      算，階梯公司當然有履行義務，其上開抗辯仍有未洽而不
      可取。
    原告29子○○主張其授權己○○辦理退貨，請求返還91,5
      80元，被告則辯以應依公平交易法第23條之2第2項規定辦
      理。經查，觀諸退貨明細表第2條約定：「依據公平交易
      法第23條之2第2項」等文字（見本院卷(一)第175頁），足
      認階梯公司於退貨時業依之辦理，自無從再扣減10％，原
      告29子○○請求階梯公司給付91,580元，應認有理。
    原告35巳○○部分，被告雖稱應扣除獎金等費用，惟原告
      已否認被告所提退貨明細表（見本院卷(三)第42頁）之真正
      ，被告又未進一步舉證，此項扣款之抗辯即屬無據。被告
      雖又稱應依公平交易法第23條之2第2項規定扣減10％云云
      ，但依原告35巳○○提出之退貨單（見本院卷(一)第182頁
      ），記載「收現金共4324元」，階梯公司已為退貨之結算
      ，可謂業依上開規定辦理，故原告35巳○○請求階梯公司
      給付87,001元（即4,579元×19期），為法所許。
    原告41申○○部分，被告雖稱應扣11,000元之加入獎金，
      且應依公平交易法第23條之2第2項之規定辦理云云。經查
      ，原告41申○○提出之退貨明細表第2條第3項固有應退還
      獎金11,000元之約定（見本院卷(一)第188頁），惟第4條已
      就原告41申○○與階梯公司互為給付之金額進行結算，故
      無從再扣抵獎金，亦無由再依公平交易法規定為10％之扣
      款，原告41申○○請求階梯公司給付109,896元（即4,579
      元×24期），非無理由。
    原告59酉○○部分，被告雖稱應扣13,611元獎金，但原告
      59酉○○已否認被告所提函文之真正（見本院卷(三)第44頁
      ），被告又未為舉證，自難為應扣款之認定。是以，原告
      59酉○○請求階梯公司給付41,211元（即4,579元×9期）
      ，為有理由。
    原告62辰○○部分，被告又稱應扣佣金10,378元，並應依
      公平交易法第23條之2第2項規定辦理云云（見本院卷(三)16
      9頁正反面）。惟依原告62辰○○提出之退貨明細表第2條
      第3項固有應退還獎金10,378元之約定（見本院卷(一)第209
      頁），惟第4條已就互為給付之金額進行結算，自無庸再
      給付階梯公司獎金，亦無須再依公平交易法規定為10 ％
      之扣款，原告62辰○○請求階梯公司給付87,560元（即
      3,980元×22期），應認有理。
    原告67丑○○部分，依其提出之退貨單，並無獎金之記載
      ，被告就所抗辯之應扣獎金10,600元，亦未提出證據相左
      ，此項抗辯自無法取。至應否再依公平交易法第23條之2
      第2項規定扣減10％，以原告67丑○○業與階梯公司結算
      之情而言，應已踐行此規定之扣款，此項抗辯亦屬無理。
      故原告67丑○○請求被告給付109,896元（即4,579元×24
      期），核無不合，應予准許。
    原告76丙○○部分，被告雖依退貨明細表（見本院卷(三)第
      48頁），辯稱應扣獎金及公平交易法第23條之2第2項規定
      之10％云云。然被告不爭執原告76丙○○所提退貨單「收
      現9778」之記載（見本院卷(一)第222頁），換言之，階梯
      公司業與原告76丙○○為退貨之結算，衡情應已依公平交
      易法第23條之2第2項規定為一定之扣款，此參以上開退貨
      單上另有「刷卡5446元」等文字即明，無由再扣10％，原
      告76丙○○請求階梯公司返還83,580元（即3,980元×21
      期），核屬有據而應准許。
    原告77甲○○依退貨單請求給付（見本院卷(一)第223頁）
      ，被告則辯稱應扣除獎金，並依公平交易法第23條之2第2
      項規定辦理云云。惟所謂應扣除獎金部分，卷內並無資料
      可左，此項抗辯自無可取。至適用公平交易法第23條之2
      第2項規定部分，上開退貨單已載明「收現1990元」，足
      認業為退貨之結算，原告就已依上開規定辦理可謂已為相
      當之舉證，被告就其所辯既未提出證據相左，自難為有利
      於之認定。故原告77甲○○請求91,580元（4,579元×20
      期），殊非無憑，應予准許。
    原告84癸○○以存證信函終止契約，嗣經新光銀行催告清
      償借款債務（見本院卷(一)第232頁、卷(二)第79、258、259
      頁），為被告所不爭執，然依公平交易法第23條之2第2項
      規定，階梯公司僅須依原購價格90％買回，故原告84癸○○於請求階梯公司給付161,190元（179,100元×90％）之
      範圍，為法所許。
    原告96亥○○部分，被告辯稱應扣9,430元之推薦獎金云
      云。惟其所提函文之真正（見本院卷(三)第54頁）已遭原告
      否認（見本院卷(三)171頁），其又未加以舉證，此項抗辯
      殊屬無據而不可取。從而，原告依退貨單（見本院卷(一)第
      244頁）請求階梯公司給付71,640元，為法所不許。
    原告103地○○部分，雖依退貨明細表及新光銀行回函（
      見本院卷(一)第251頁、卷(三)第89頁），請求返還137,370元
      （即4,579元×30期），然上開退貨明細表記載其已使用
      15期網路教學，依新光銀行函所示之35期分期期數，其終
      止契約時，尚未給付者為20期（35期－15期），小計91,5
      80元（即4,579元×20期），依公平交易法第23條之2第2
      項規定，尚應扣除10％，故其得請求階梯公司給付者為
      82,422元（91,580元×90％）。
    原告114戌○○業終止契約，並提出存證信函為證（見本
      院卷(一)第265頁），且為被告所不爭執，依公平交易法第
      23條之2規定，階梯公司僅依原購價格90％買回，是原告
      114戌○○請求階梯公司給付71,640元（即79,600元×90
      ％），為有理由。
  2.次按債之更改須有債之要素變更，例如債之主體或客體變更
    ，至變更履行期限、給付場所或給付數量或利息或條件等等
    ，則非要素之變更，自難謂成立新債務而消滅舊債務之契約
    。本件原告139寅○○雖與階梯公司達成分期償還協議（如
    不爭執事實(四)），惟此係階梯公司就公平交易法第23條之2
    第2項買回價金債務「履行期限」之協議，依前開說明，尚
    未成立債之更改，階梯公司仍有一次付清原告139 寅○○如
    附表(三)原請求金額欄所示金額之義務。
  (二)階梯公司尚應給付自受催告起之法定遲延利息：
    按因可歸責於債務人之事由，致為不完全給付者，債權人得
    依關於給付遲延或給付不能之規定行使其權利；債務人遲延
    者，債權人得請求其賠償因遲延所生之損害；因可歸責於債
    務人之事由，致給付不能者，債權人得請求賠償損害。民法
    第227條第1項、第226條第1項及第231條第1項分別定有明文
    。經查：
  1.給付遲延部分：
    階梯公司不否認未完全履行公平交易法第23條之2第2項之義
    務，僅稱目前財務困難，稽此固可認階梯公司已陷於給付遲
    延狀態。然依民法第233條第1項規定：「遲延之債務，以支
    付金錢為標的者，債權人得請求依法定利率計算之遲延利息
    」，原告所能請求階梯公司給付者亦僅為民法第203條之年
    息5％之利息。至其等所稱之所受損害即銀行催討之款項乙
    節，此為依消費借貸關係之債務，縱階梯公司曾允諾代為繳
    款，亦屬債務承擔，其等既未證明已經銀行承認，對銀行並
    不生效力（民法第301條規定參照），自難認此等消費借貸
    債務係階梯公司債務不履行造成之損害。
  2.給付不能部分：
    原告雖稱階梯公司已無法給付系爭服務云云，但遭被告否認
    ，且未舉證以實其說，依民事訴訟法第277條前段規定之舉
    證責任分配原則，此項事實即難遽採，其等依給付不能規定
    請求階梯公司賠償，自非有理。
  (三)縱使階梯公司違反公平交易法第23條之2第2項規定，惟本件
    查無合於公平交易法第31條規定之情事，階梯公司自無庸依
    之賠償：
    按事業違反本法之規定，致侵害他人權益者，應負損害賠償
    責任；法院因前條被害人之請求，如為事業之故意行為，得
    依侵害情節，酌定損害額以上之賠償。但不得超過已證明損
    害額之3倍。公平交易法第31條及第32條第1項固有明文。惟
    查：
  1.公平交易法第21條第1至3項規定之所謂虛偽不實或引人錯誤
    之表徵，須達到虛偽不實或有足以引起消費者產生錯誤之虞
    之程度。
  原告主張階梯公司明知系爭服務無法達到廣告功能，卻以多
    層次傳銷及分期付款方式誘導加入，顯違前開規定云云。然
    多層次傳銷為無體店鋪之營業方式，參加人不僅直接購買商
    品或服務，亦藉由多層次傳銷組織獲取獎金利益，此既為參
    加人加入時所知悉，且自願加入共同運作，甚或介紹他人加
    入，稽此即難逕認階梯公司示以不實之情事。
  分期付款乃資金運用之新興交易型態或金融商品，如由出賣
    人為之，乃分期付款買賣，由金融業者或融資公司為之，則
    為消費借貸，以目前國人學歷普遍提升及資訊普及而言，原
    告加入多層次傳銷事業之際，應有審慎評估締約與否及查明
    契約當事人與內容之能力。另依卷附退貨明細表，既有部分
    原告繳款達10期之久，衡情應已知悉繳款之對象，要難以銀
    行追索即謂階梯公司對渠等施以詐術。
  原告主張階梯公司提供之頻道不足，多數頻道僅有簡體字使
    用困難，且時常連線困難，與階梯公司宣稱系爭服務頻道1
    、200個之廣告不符，顯以欺罔手法詐騙，並影響交易秩序
    云云（見本院卷(一)第284至299頁）。然渠等所述之情形是否
    階梯公司推廣教學頻道初期頻道之供給情況，則未見說明與
    舉證。又階梯公司就系爭服務之建制是否完備、簡體字體、
    上網速度與連線問題，應非資訊科技所無法處理，締約及廣
    告之時是否有所障礙，既未見原告進一步舉證，逕依渠等所
    述之情即為已達不實表示或表徵之認定，恐嫌速斷，此項主
    張應屬無據而難以取。
  2.公平交易法第24條之規定，乃不公平競爭行為之概括規定，
    而此項規定之重點在於禁止事業有「足以影響交易秩序」之
    「欺罔或顯失公平」之行為。是否足以影響交易秩序，則應
    以其行為是否妨礙事業相互間自由競爭，及是否足使交易相
    對人因而作對行為人有利之選擇作為判斷原則。原告締約之
    時，坊間尚無較具規模之數位教學頻道業者，自無妨礙其他
    事業體自由競爭之可言，本件應無此規定之情事。
  3.原告114戌○○以外之其餘原告皆已完成退貨手續，尚難謂
    有公平交易法第23條之2第2項規定之違反，階梯公司停止付
    款予新光銀行，應屬單純債務不履行，核無上開規定之適用
    。至原告114戌○○部分，階梯公司雖違反公平交易法第23
    條之2第2項之規定，惟同法第31條之損害賠償責任，係以致
    侵害他人之權益者為要件，申言之，不僅有損害發生，且須
    與階梯公司違反買回義務間有相當因果關係。原告114戌○○所稱之遭銀行催討債務，此乃其等與銀行間之消費借貸契
    約，尚難認銀行所催討之債務即階梯公司違反買回義務所受
    之損害。又本件借貸均為擴張信用之無擔保放款，應依較高
    利率負擔遲延責任，自應審慎評估個人經濟能力而為借款，
    故不論契約終止與否，按期繳款均在締約之初即已預見，因
    此，即使階梯公司遲延給付買回款項，均不致發生無法給付
    分期款之情事，自難認遭銀行追索與其等所述之損害間存有
    因果關係，原告114戌○○依公平交易法第31條及第32條規
    定請求賠償，仍屬無理而不得准許。
  (三)Ｂ○○執行階梯公司職務未違反法令：
  1.原告雖主張Ｂ○○錯估系爭服務無法到達階梯公司主張之功
    能，仍對社會大眾為虛偽不實或引人錯誤之表示，財務困難
    後，為圖拖延，再度施以詐術誘使簽訂退貨明細表等文件，
    並任令銀行催討債務，屬執行職務而加損害於渠等，應依民
    法第184條第1項前段負損害賠償責任。惟按侵權行為，即不
    法侵害他人權利之行為，屬於所謂違法行為之一種，債務不
    履行為債務人侵害債權之行為，性質上雖亦屬侵權行為，但
    法律另有關於債務不履行之規定，故關於侵權行為之規定，
    於債務不履行不適用之（最高法院43年台上字第752號判例
    意旨參照）。經查，階梯公司以多層次傳銷方式經營教學頻
    道，另以銀行貸款方式因應參加人資金需求，尚查無對參加
    人示以不實，已如前述，至銀行是否對參加人進行追索，乃
    參加人與銀行間消費借貸關係，衡情均難認Ｂ○○執行階梯
    公司職務有何侵害原告權利情事，自無由令Ｂ○○負擔侵權
    責任。
  2.又民法第184條第2項所謂「保護他人之法律」，乃指以保護
    個人或特定範圍之人為其規範目的之法律而言，若專以保護
    國家公益或社會秩序為目的者，尚不包括在內。公平交易法
    乃規範競爭秩序之法律，對於事業破壞扭曲市場機能之行為
    加以明文禁止，其立法目, 除維護市場交易秩序外，雖併有
    保障一般「消費者」利益之意涵（第1條及第21條規定參照
    ）。但階梯公司未違反公平交易法第21條第1至3項及第24條
    規定，均如前述，原告主張Ｂ○○執行階梯公司職務違反保
    護他人之法律，於法仍有未合。至公平交易法第23條關於多
    層次傳銷之規定，依立法理由：「多層次傳銷並非均為不正
    當之銷售方式，惟因其變型態樣繁多，如其參加人所得之佣
    金、獎金或其他經濟利益主要係基於介紹他人參加，則後參
    加者必因無法覓得足夠之人頭而遭經濟上之損失，其發起或
    推動之人則毫無風險，且獲暴利。可能破壞市場機能，甚或
    造成社會問題，故對此多層次傳銷明文加以禁止」，可知該
    條規定著眼於社會法益之保障，縱認階梯公司有違反公平交
    易法第23條之2規定之行為，仍與前所述之侵權責任要件有
    間，非得據以要求Ｂ○○負損害賠償責任。
  3.次按公司法第23條規定公司負責人對於公司業務之執行，如
    有違反法令致他人受有損害時，對他人應與公司負連帶賠償
    之責。係以該負責人執行公司業務違反法令及該他人因此受
    有損害為要件（最高法院77年度台上字第1995號判決意旨參
    照）。階梯公司無違反公平交易法規定之行為，Ｂ○○亦是
    ，階梯公司迄未履行如附表(三)應給付金額欄所示之債務，應
    屬單純債務不履行，均如前述，尚難謂構成違反法令，原告
    依公司法第23條第1項規定請求Ｂ○○與階梯公司連帶負擔
    賠償責任，於法亦有未合，殊難准許。
  4.末按法人對於其董事或其他有代表權之人因執行職務所加於
    他人之損害，與該行為人連帶負損害賠償之責任，民法第28
    條雖有明文。然如前所述，Ｂ○○並無執行階梯公司職務違
    反法令之情事，原告依此規定請求階梯公司與Ｂ○○負連帶
    賠償責任，亦屬無理而不能准許。
五、綜上所述，階梯公司未履行退貨明細表、退貨單、協議書所
    載義務，原告請求階梯公司給付如附表(三)應給付金額欄所示
    之金額，及自起訴狀繕本送達階梯公司翌日即96年9月5日起
    至清償日止，按年息5％計算之利息，為有理由，應予准許
    ；其餘請求，則無理由，應予駁回。
六、本件原告勝訴部分，兩造均陳明願供擔保，聲請宣告假執行
    或免為假執行，經核並無不合，茲酌定相當擔保金額准許之
    。至原告其餘假執行之聲請，因其餘之訴已經駁回而失附麗
    ，併予駁回。
七、本件事證已臻明確，兩造其餘攻擊與防禦方法均與判決結果
    不生影響不再一一論述，附此敘明。
八、訴訟費用負擔之依據：民事訴訟法第79條。
中    華    民    國    97    年    3     月    17    日
                  民事第六庭    法  官  許純芳
以上正本係照原本作成
如對本判決上訴，須於判決送達後20日內向本院提出上訴狀。
中    華    民    國    97    年    3     月    19    日
                                書記官  潘惠梅
附表(三)：
┌──┬─────┬─────┬─────┬─────┬─────┐
│編號│原請求金額│變更後金額│階梯公司應│原告供擔保│階梯公司負│
│    │          │          │給付金額  │得為假執行│擔訴訟費用│
│    │          │          ├─────┤之金額    │比例      │
│    │          │          │即免為假執│          │（1/1000）│
│    │          │          │行擔保金額│          │          │
│    ├─────┴─────┴─────┴─────┤          │
│    │  均為新臺幣                                  │          │
├──┼─────┬─────┬─────┬─────┼─────┤
│4   │ 152,379元│          │ 143,679元│  47,800元│    13    │
├──┼─────┼─────┼─────┼─────┼─────┤
│22  │ 105,317元│          │ 105,317元│  35,000元│     9    │
├──┼─────┼─────┼─────┼─────┼─────┤
│28  │  64,106元│  47,757元│  47,757元│  16,000元│     4    │
├──┼─────┼─────┼─────┼─────┼─────┤
│29  │  91,580元│          │  91,580元│  30,500元│     8    │
├──┼─────┼─────┼─────┼─────┼─────┤
│34  │  46,866元│          │  46,866元│  15,600元│     4    │
├──┼─────┼─────┼─────┼─────┼─────┤
│35  │  87,001元│          │  87,001元│  29,000元│     8    │
├──┼─────┼─────┼─────┼─────┼─────┤
│39  │  95,360元│          │  95,360元│  31,700元│     8    │
├──┼─────┼─────┼─────┼─────┼─────┤
│41  │ 109,896元│          │ 109,896元│  36,600元│    10    │
├──┼─────┼─────┼─────┼─────┼─────┤
│59  │  41,211元│          │  41,211元│  13,700元│     3    │
├──┼─────┼─────┼─────┼─────┼─────┤
│62  │  87,560元│          │  87,560元│  29,100元│     8    │
├──┼─────┼─────┼─────┼─────┼─────┤
│67  │ 109,896元│          │ 109,896元│  36,600元│    10    │
├──┼─────┼─────┼─────┼─────┼─────┤
│76  │  83,580元│          │  83,580元│  27,800元│     7    │
├──┼─────┼─────┼─────┼─────┼─────┤
│77  │  91,580元│          │  91,580元│  30,500元│     8    │
├──┼─────┼─────┼─────┼─────┼─────┤
│84  │ 179,100元│          │ 161,190元│  53,700元│    16    │
├──┼─────┼─────┼─────┼─────┼─────┤
│87  │  82,477元│          │  82,477元│  27,500元│     7    │
├──┼─────┼─────┼─────┼─────┼─────┤
│96  │  71,640元│          │  71,640元│  23,800元│     6    │
├──┼─────┼─────┼─────┼─────┼─────┤
│102 │ 148,214元│          │ 148,214元│  49,400元│    13    │
├──┼─────┼─────┼─────┼─────┼─────┤
│103 │ 137,370元│          │  82,422元│  27,400元│     7    │
├──┼─────┼─────┼─────┼─────┼─────┤
│107 │  75,620元│  64,476元│  64,476元│  21,400元│     5    │
├──┼─────┼─────┼─────┼─────┼─────┤
│114 │  79,600元│  71,640元│  71,640元│  23,800元│     6    │
├──┼─────┼─────┼─────┼─────┼─────┤
│118 │  67,660元│          │  67,660元│  22,500元│     6    │
├──┼─────┼─────┼─────┼─────┼─────┤
│127 │  96,159元│  86,544元│  86,544元│  28,800元│     7    │
├──┼─────┼─────┼─────┼─────┼─────┤
│128 │  73,264元│          │  73,264元│  24,400元│     6    │
├──┼─────┼─────┼─────┼─────┼─────┤
│139 │  71,640元│          │  71,640元│  23,800元│     6    │
└──┴─────┴─────┴─────┴─────┴─────┘


司法院資訊處製作；財團法人民間司法改革基金會備份。
